【裁判字號】    97,重訴,9
【裁判日期】    970514
【裁判案由】    損害賠償
【裁判全文】
臺灣高等法院臺中分院民事判決  97年度重訴字第9號
原      告  丙○○
                        巷1號.
            乙○○
兼  共  同
法定代理人  庚○○
共      同
訴訟代理人  己○○
            戊○○
被      告  甲○○
訴訟代理人  丁○○
右當事人間因請求侵權行為損害賠償事件，原告提起刑事附帶民
事訴訟，經本院刑事庭裁定移送前來（九十六年度交附民字第三
九號），本院於97年4月30日言詞辯論終結，判決如下︰
    主      文
被告應給付原告丙○○新台幣壹佰拾玖萬伍仟捌佰零捌元、原
告乙○○新台幣壹佰肆拾肆萬柒仟肆佰貳拾肆元、原告庚○○新
台幣肆佰零柒萬柒仟佰陸拾元，及均自民國九十六年十二月十
九日起至清償日止，按年息百分之五計算之利息。
原告其餘之訴駁回。
訴訟費用由被告負擔八分之七，餘由原告負擔。
本判決第一項於原告丙○○、乙○○、庚○○依序以新臺幣肆拾
陸萬元、新台幣肆拾捌萬貳仟元、新台幣壹佰拾萬元為被告供
擔保後，得假執行。
原告其餘假執行之聲請駁回。
    事實及理由
一、被告經合法通知，未於言詞辯論期日到場，核無民事訴訟法
    第三百八十六條所列各款情形，爰依原告之聲請，由其一造
    辯論而為判決。
二、原告起訴主張：被告於96年3月14日上午11時25分許，無駕
    駛執照而駕駛車號ＭＮ—四八八八號自小客貨車，由臺中市
    ○○路方向沿臺中市○○街○段往建國南路方向行駛，途經
    同市○○街○段三五號前時，應注意車前狀況並隨時採取必
    要之安全措施及在劃有分向限制線之路段，不得駛入來車車
    道內，而依當時天候晴、日間自然光線、柏油路面乾燥無缺
    陷、道路無障礙物、視距良好之情形，並無不能注意之情事
    ，竟疏未注意及此，見七公尺前有一逆向行駛而來之機車（
    車號不明），為閃避該輛機車率予跨越分向限制線，駛入來
    車車道內，致撞擊對向由原告丙○○、乙○○之父即原告庚
    ○○之配偶張澄華酒後（血液中酒精濃度為二五九ＭＧ／Ｄ
    Ｌ．相當於吐氣所含酒精濃度為一‧二三ＭＧ／Ｌ）所騎乘
    車號為ＮＶＫ—一一○號之重型機車，造成張澄華人車倒地
    ，張澄華並因此受有左側嚴重脛骨腓骨開放性骨折、嚴重左
    側胸部外傷併血腫及肋骨骨折、頭部外傷併顏面骨骨折、雙
    眼眶部瘀青、右眉弓部撕裂傷、右顴骨部及右鼻翼擦傷、左
    耳後撕裂傷、左右胸部大範圍皮下氣腫、左胸多處肋骨骨折
    、右下胸廓緣擦傷、左肩後部擦傷、左臀部外側及左上臀部
    擦傷等傷害，隨即經救護車送至中山醫學大學附設醫院急救
    後，仍於同日14時22分許，因顱內及胸腔內出血不治死亡，
    原告丙○○因此有扶養費新台幣（以下同）0000000元、精
    神慰撫金100萬元之損害，原告乙○○受有喪葬費6萬元、扶
    養費0000000元、精神慰撫金100萬元之損害，原告庚○○則
    受有醫療費用836元、喪葬費215300元、扶養費0000000元及
    精神慰撫金100萬元之損害，為此求為判命被告給付原告乙
    ○○0000000元、原告乙○○0000000元、原告庚○○000000
    0元及均自起訴狀繕本送達對造翌日起至清償日止，按年息
    百分之五計算之利息暨供擔保以宣告假執行之判決。
三、被告對於其上開駕車並侵入來車道而撞擊對向由原告丙○○
    、乙○○之父即原告庚○○之配偶張澄華之機車，致被害人
    張澄華死亡，原告丙○○因此有扶養費0000000元之損害，
    原告乙○○受有喪葬費6萬元、扶養費0000000元之損害，原
    告庚○○則受有醫療費用836元、喪葬費215300元、扶養費
    0000000元之損害等事實，並不爭執，惟以伊三餐有時不繼
    ，實無能力負擔等語置辯，答辯聲明：求為判決駁回原告之
    訴。
四、原告主張被告於96年3月14日上午11時25分許，無駕駛執照
    而駕駛車號ＭＮ—四八八八號自小客貨車，由臺中市○○路
    方向沿臺中市○○街○段往建國南路方向行駛，途經同市○
    ○街○段三五號前時，應注意車前狀況並隨時採取必要之安
    全措施及在劃有分向限制線之路段，不得駛入來車車道內，
    而依當時天候晴、日間自然光線、柏油路面乾燥無缺陷、道
    路無障礙物、視距良好之情形，並無不能注意之情事，竟疏
    未注意及此，見七公尺前有一逆向行駛而來之機車（車號不
    明），為閃避該輛機車率予跨越分向限制線，駛入來車車道
    內，致撞擊對向由原告丙○○、乙○○之父即原告庚○○之
    配偶張澄華酒後（血液中酒精濃度為二五九ＭＧ／ＤＬ．相
    當於吐氣所含酒精濃度為一‧二三ＭＧ／Ｌ）所騎乘車號為
    ＮＶＫ—一一○號之重型機車，造成張澄華人車倒地，張澄
    華並因此受有左側嚴重脛骨腓骨開放性骨折、嚴重左側胸部
    外傷併血腫及肋骨骨折、頭部外傷併顏面骨骨折、雙眼眶部
    瘀青、右眉弓部撕裂傷、右顴骨部及右鼻翼擦傷、左耳後撕
    裂傷、左右胸部大範圍皮下氣腫、左胸多處肋骨骨折、右下
    胸廓緣擦傷、左肩後部擦傷、左臀部外側及左上臀部擦傷等
    傷害，隨即經救護車送至中山醫學大學附設醫院急救後，仍
    於同日14時22分許，因顱內及胸腔內出血不治死亡之事實，
    並不爭執，而被告所涉上開過失致人於死及酒後駕車等罪嫌
    ，亦經臺灣臺中地方法院檢察署檢察官提起公訴後，由本院
    刑事庭以96年度交上易字第2127號判處有期徒刑確定，有判
    決書在卷可參。足徵被告就本件車禍之發生，顯具有過失，
    且其過失駕車肇事行為，與被害人張澄華之死亡結果間，亦
    具有相當因果關係。
五、按因故意或過失，不法侵害他人之權利者，負損害賠償責任
    ；不法侵害他人致死者，對於支出殯葬費之人，亦應負損害
    賠償責任。又被害人對於第三人負有法定扶養義務者，加害
    人對於該第三人亦應負損害賠償責任；另不法侵害他人致死
    者，被害人之父、母、子、女及配偶，雖非財產上之損害，
    亦得請求賠償相當之金額。民法第一百八十四條第一項前段
    、第一百九十二條、第一百九十四條分別定有明文。查本件
    車禍係因被告之過失行為致被害人張澄華死亡，原告丙○○
    、乙○○為被害人張澄華之子，即原告庚○○之配偶，有卷
    附戶口名簿影本記載足稽；揆諸前開條文規定，自得請求被
    告負損害賠償責任。惟原告請求之金額應否准許，茲分述如
    下：
    (一)醫療費用、殯葬費用及扶養費部分：
      原告主張因被害人張澄華之死亡，原告丙○○因此有扶養
      費0000000元之損害，原告乙○○受有喪葬費6萬元、扶養
      費0000000元之損害，原告庚○○則受有醫療費用836元、
      喪葬費215300元、扶養費0000000元之損害等事實，並據
      其提出統一發票三紙、醫療費用收據一紙及戶口名簿影本
      等為證，並為被告所不爭執，堪信為真實，核其醫療及喪
      葬費用均屬必要，被告自應予以賠償。
    (二)精神慰撫金：原告主張因被告過失致被害人張澄華死亡，
      被害人張澄華為原告丙○○、乙○○之子，即原告庚○○
      之配偶，須承受生離死別之悲，致精神痛苦萬分，請求被
      告賠償其等精神慰撫金各一百萬元等語。查原告等分別遭
      逢喪父、偶之打擊，精神上自感痛苦，其請求被告賠償精
      神慰撫金，洵屬有據。按精神慰撫金核給之標準固與財產
      上損害不同，然非不可斟酌雙方身分資力與加害程度，及
      其他各種情形核定相當之數額，最高法院著有五十一年台
      上字第二二三號判例可資參照。本院審酌原告丙○○係78
      年7月12日出生，現就讀大學一年級，沒有財產。乙○○
      係82年6月11日出生，就讀國中三年級，沒有財產。原告
      庚○○為家庭主婦，高職畢業，僅有一幢房屋之應有部分
      三分之一，無其他財產。被告國中畢業。案發時以販售滷
      味，時薪7、80元，每月收入有11000、12000元，並無財
      產等情，已據兩造分別陳述在卷，經衡量兩造之身分地位
      、經濟狀況及被告侵害行為之情節、原告所受精神痛苦等
      一切情狀，認原告各請求七十萬元之精神慰撫金為適當，
      逾此部分之請求，尚嫌過高，應予駁回。
    (三)綜上所述，原告丙○○得請求被告賠償扶養費0000000元
      及精神慰撫金70萬元，合計0000000元，原告乙○○得請
      求被告賠償喪葬費6萬元、扶養費0000000元及精神慰撫金
      70萬元，合計0000000元，原告庚○○得請求被告賠償醫
      療費用836元、喪葬費215300元、扶養費0000000元及精神
      慰撫金70萬元，合計0000000元。是原告等之請求在上開
      金額範圍內，為有理由，應予准許。至於被告所辯無能力
      負擔乃執行之問題，不得作為拒絕給付之正當理由。
六、末按保險人依強制汽車責任保險法規定給付之保險金，視為
    加害人或被保險人損害賠償金額之一部分；加害人或被保險
    人受賠償請求時，得扣除之，強制汽車責任保險法第三十條
    定有明文。經查，本件原告等已受領保險給付共計一百五十
    萬元，揆諸前開說明，原告等受領之保險金應視為加害人或
    被保險人損害賠償金額之一部分，應自所請求之賠償範圍內
    各扣除五十萬元。是原告丙○○所得請求賠償之金額為0000
    000元，其僅請求其中之0000000元，並無不可；原告乙○○
    所得請求賠償之金額為0000000元；原告庚○○所得請求賠
    償之金額為0000000元。
七、從而，原告等依侵權行為損害賠償之法律關係，請求被告給
    付原告丙○○0000000元、原告乙○○0000000元、原告庚○
    ○0000000元，及均自起訴狀繕本送達之翌日即96年12月19
    日起至清償日止，按年息百分之五計算之法定遲延利息，自
    屬正當，應予准許；逾此部分之請求，為無理由，應予駁回
    。又原告陳明願供擔保，聲請宣告假執行，經核原告勝訴部
    分，依法並無不合，爰分別酌定相當擔保金額，予以准許；
    至原告敗訴部分，其假執行之聲請因訴之駁回而失所附麗，
    自應併予駁回。
八、本件判決之基礎已臻明確，兩造其餘主張、抗辯暨攻擊防禦
    方法及舉證，經審酌後，認於判決結果無影響，爰不一一論
    述，附此敘明。
據上論結，本件原告之訴為一部有理由，一部無理由，依民事訴
訟法第385條第1前段、第79條、第463條、第390條第2項，判決
如主文。
中    華    民    國    97    年    5     月    14    日
                  民事第五庭    審判長法  官  林陳松
                                      法  官  古金男
                                      法  官  鄭金龍
以上正本係照原本作成。
被告得上訴；原告不得上訴。
如對本判決上訴，須於收受判決送達後20日內向本院提出上訴書
狀，其未表明上訴理由者，應於提出上訴後20日內向本院提出上
訴理由書（須按他造人數附具繕本）。
上訴時應提出委任律師為訴訟代理人之委任狀。具有民事訴訟法
第466條之1第1項但書或第2項之情形為訴訟代理人者，另應附具
律師及格證書及釋明委任人與受任人有該條項所定關係之釋明文
書影本。
                                      書記官  陳振海
中    華    民    國    97    年    5     月    15    日
                                                      Ｍ


司法院資訊處製作；財團法人民間司法改革基金會備份。
